臺灣板橋地方法院交通事件裁定　　　　100年度交聲字第995號
原處分機關　交通部公路總局臺北區監理所板橋監理站
異　議　人　施銀樹
即受處分人
上列異議人因違反道路交通管理處罰條例案件，對於交通部公路
總局臺北區監理所板橋監理站於民國100 年3 月22日以板監裁字
第裁41-C00000000號所為之裁決處分（原舉發案號：新北市政府
警察局100 年2 月13日北警交字第C00000000 號），聲明異議，
本院裁定如下：
    主  文
原處分撤銷。
施銀樹不罰。
    理  由
一、原處分意旨略以：本件異議人即受處分人施銀樹於民國100
    年2 月13日凌晨零時25分許，駕駛車牌號碼為ATT-739 號之
    重型機車（下稱系爭機車），行經新北市○○區○○路一段
    361 之1 號前時，經巡邏之新北市政府警察局土城分局交通
    分隊執勤警員上前盤查後發現酒氣濃厚，欲對異議人進行吐
    氣酒精濃度測試，因異議人拒絕接受吐氣酒精濃度測試，為
    警當場以北警交字第C00000000 號違反道路交通管理事件通
    知單舉發。嗣異議人依法提出申訴，經交通部公路總局臺北
    區監理所板橋監理站於100 年3 月22日以板監裁字第裁41-C
    00000000號裁決書裁決，裁處異議人罰鍰六萬元，並吊銷駕
    駛執照，三年內不得考領。
二、異議意旨略以：異議人當天飲酒後不敢騎車回家，遂打開系
    爭機車之車頭鎖，將該車牽至新北市○○區○○路一段280
    號（即明德路一段361 之1 號對面）旁空地停放，隨後坐在
    機車上以電話聯絡家人前來接送，並無酒後駕車之行為。然
    舉發警員未聽信異議人所言，仍欲對異議人進行吐氣酒精濃
    度測試，異議人因堅持沒有駕駛行為，才拒絕接受測試，但
    沒有發動機車準備逃離之情事，爰請求撤銷原處分云云。
三、經查：
(一)本件異議人於上開時、地酒後接受警方盤查後，拒絕接受吐
    氣酒精濃度測試之事實，為異議人所自承，核與證人即舉發
    警員徐源堂、歐國賢於本院調查時所述相符，並有舉發通知
    單一紙附卷可稽，是此部分之事實固堪認定。惟道路交通管
    理處罰條例第35條第1 項、第4 項係規定（舉發通知單所引
    違反法條誤載為該條第1 項第4 款）：「汽車駕駛人，駕駛
    汽車經測試檢定有下列情形之一者……」、「汽車駕駛人拒
    絕接受第一項測試之檢定者，處新臺幣六萬元罰鍰，並當場
    移置保管該汽車及吊銷該駕駛執照……」，亦即須駕駛人先
    有駕駛汽車之行為，之後拒絕接受吐氣酒精濃度測試，方能
    依該條例第35條第4 項之規定處罰，應無疑義。
(二)本件依證人即舉發警官徐源堂於本院調查時所證，首先到場
    攔檢異議人者，為小隊長歐國賢（參見本院100 年6 月3 日
    訊問筆錄第4 頁），異議人亦稱證人徐源堂係遭盤查後一分
    鐘到場，首先到場者為小隊長歐國賢及警員陳志成等語（參
    見上開本院訊問筆錄第5 頁），是證人徐源堂即未見到異議
    人遭攔停前有無駕駛機車之行為甚明。再經本院傳喚證人歐
    國賢到庭後，其證稱當時所看到之情形為：「（法官問：當
    時看到異議人有什麼情形所以你盤查他？）當時很寒冷，天
    色很晚，他一個人坐在發動的機車上講電話。（法官問：當
    時他的機車是發動的，大燈有開？）是的。有開大燈。（法
    官問：當時機車的位置在正常行駛的方向停止在路邊，還是
    他在停止在人行道車頭朝著正常方向？）行車方向就是靠在
    順向車道，車頭朝向車道前方，並不是向機車路邊停車一樣
    ，車頭朝向路邊。…（法官問：看到異議人時，他就定在那
    裡？有沒有看到他騎車過來那裡停車的動作？）沒有。」等
    語（參見本院100 年6 月24日訊問筆錄第2 頁），亦即證人
    歐國賢到場時，異議人之機車雖有發動，但異議人及機車係
    停止在路邊，異議人坐在車上講電話，換言之，證人歐國賢
    亦未親眼見到異議人在遭警方盤查前有無駕駛機車之行為。
    雖證人歐國賢又稱：「他看到我們下車，他就要轉車頭想要
    回轉，就被我們攔下來。」等語，然經本院問及：「（法官
    問：那時候只有轉車頭，還是轉了車頭之後有騎了一小段，
    還是用腳滑動一小段？）」時，證人歐國賢覆稱：「不記得
    了。」等語（以上均參見上開本院訊問筆錄第3 頁），即無
    法證明異議人掉轉車頭後有駕車前進之行為，是在此情形下
    ，異議人縱使有想要迴轉之動作，但若僅轉動車頭而未實際
    前進，衡情亦難認已達駕駛之程度。是由上開證人歐國賢、
    徐源堂二人之證述，尚難證明異議人遭警方攔檢之前，確有
    駕駛機車之行為，應無疑義。
(三)又證人徐源堂、歐國賢於本院調查時，雖均證稱異議人遭攔
    停後，曾坦承係騎機車過來遭攔停的地方停車等語（參見本
    院100 年6 月3 日訊問筆錄第3 頁、100 年6 月24日訊問筆
    錄第3 頁），惟經本院當庭勘驗警方蒐證錄影光碟結果為：
    「一、該光碟檔案在四、五分鐘時有破損，無法順利讀取，
    但其他部分可以讀取，是連續錄影。二、光碟畫面一開始是
    異議人已經遭到警方調查後，異議人一開始有向警方陳述其
    機車是『ㄎ一ㄚ』（台語）到這，後來有說是停在這裡。過
    程中也有向警方爭執他是在查獲地點坐在機車上打電話，並
    沒有騎車。畫面後段是警方向異議人告知權利，告知拒測可
    能處罰，但是異議人仍然拒絕酒測。」（參見本院100 年9
    月7 日訊問筆錄第1 頁），亦即異議人當時確實曾以台語陳
    稱其係『ㄎ一ㄚ』（台語）到這，即「騎到這」之意思，但
    隨即亦表示沒有騎車等語。按異議人並非居住在該處，其機
    車自然係由異議人騎到該處，然本件異議人抗辯之重點乃在
    於其係喝酒前就將車子騎到該處對面，喝酒後係將車子牽到
    遭攔停地點後打電話請妻子到場接送，亦即本件所應審酌之
    重點為異議人「喝酒後」有無再騎該車，而非異議人之機車
    原先是否為其騎到該處。又異議人當時既已喝醉，回答問題
    時可能精神並非十分清醒，是在此情形下，異議人遭警方攔
    停時陳稱其係將機車騎到該處之意思，確有可能是指該機車
    係其喝酒前騎到該處之意思，方又當場補充機車係停在這裡
    等語，尚無法以此即逕認異議人當時係坦承喝酒後有再將機
    車騎到該處而遭警方攔檢之意思。
四、綜上所述，本件既無足夠之積極證據證明異議人於上開時、
    地遭警方攔停前有酒後駕駛機車之行為，不能排除異議人係
    將機車牽到該處之可能性，縱使其有意發動機車後行駛於市
    區道路上，但在其尚未前進前，仍難認其已屬駕駛之行為，
    揆諸前揭說明，即難認其拒絕接受吐氣酒精濃度測試之行為
    ，係違反道路交通管理處罰條例第35條第1 項、第4 項之規
    定。準此，原處分機關遽予裁罰，尚有未恰。據此，本件異
    議為有理由，爰將原處分撤銷，並為不罰之諭知。
五、據上論斷，應依道路交通事件處理辦法第19條前段，裁定如
    主文。
中    華    民    國   100    年    11    月    17    日
                  刑事第二十一庭法  官  張紹省
上列正本證明與原本無異。
如不服本裁定，應於裁定送達後五日內敘明抗告理由，向本院提
出抗告狀。
                                書記官  周雅玲
中    華    民    國  100     年    11    月    18    日